

```{r include=FALSE}
# This removes all items in environment. 
# It is a good practice to start your code this way.
rm(list=ls())
library(fontawesome)
library(tictoc)
tic("full")
```

```{r global_options, include = FALSE}
knitr::opts_chunk$set(warning = FALSE, message = FALSE)
knitr::opts_chunk$set(fig.pos = "H", out.extra = "")
```


````{=html}
```{r, echo=FALSE, results='asis'}
xfun::file_string('contact.html')
```
````

```{r Introduction, child = 'intro.Rmd'}
```


```{r FinancialData, child = 'findata.Rmd'}
```


```{r AssetReturns, child = 'assetret.Rmd'}
```


```{r AssetPricing, child = 'assetpricing.Rmd'}
```


```{r AssetAllocation, child = 'assetallocation.Rmd'}
```

#\newpage

#```{r DatavizMultilevel, child = 'multilevel.Rmd'}
#```


```{r Blockchain, child = 'blockchain.Rmd'}
```

# Conclusion.

Finance is not about how to make money; it is about much more than that. Finance is about how to find and use resources, and how to assign them into projects. This is not an easy task as resources are limited and projects are risky. Moreover, sometimes the financial markets do not work well: bad projects are financed and good projects are not. However, if we rely on finance theory, quantitative models, and data analysis, we increase the chances to make good and informed decisions. Making money is a necessary step that allows us to pursue superior objectives like making firms growth, create better jobs, stimulate innovation, economic growth, and hopefully improve the standard of living of the population.

We have made some progress at implementing financial and economic models to achieve these superior objectives but we cannot say we have succeeded. Poverty levels in some countries are high, and income inequality leads not only to economic but also social problems. Fortunately, there is an increasing and genuine interest in learning finance principles by good people around the world.


<!-- # Proyectos PEF. -->

<!-- ```{r} -->
<!-- format(Sys.time(), '%d %b %Y, %H:%M:%S.') -->
<!-- ``` -->

<!-- Los siguientes proyectos PEF y su breve descripción están dirigidos a estudiantes de ingeniería en sistemas computacionales o ciencias computacionales con interés en finanzas computacionales, finanzas cuantitativas, o aplicaciones FinTech.  -->

<!-- Aquí se describen cuatro proyectos, pero puedo proponer más dependiendo de los intereses y habilidades de los estudiantes. Las posibilidades son amplias porque en el sistema financiero local, nacional e internacional todavía hay muchas oportunidades de incorporar tecnología y modelos financieros para innovar y ofrecer soluciones de inversión y financiamiento a los agentes económicos (individuos, empresas y gobiernos). Estos proyectos no necesariamente tienen que ser software, también podrían orientarse a proyectos de consultoría de negocios, o a proyectos de investigación en donde se justifique el uso intensivo de programación para abordar preguntas en el área de finanzas.  -->

<!-- **Título.** *Trading en los mercados financieros - RoboTrader.* **Descripción.** El trading implica la compra y venta de instrumentos financieros como acciones, divisas o criptomonedas con el objetivo de obtener una ganancia de capital de corto plazo. Un trader compra una acción, y si después de algunos días sube de precio, la vende. Anticipar oportunamente las oportunidades de generar ganancias haciendo trading no es trivial porque requiere entender el mercado y las herramientas de análisis de datos. ¿Qué acción comprar, cuándo comprarla, cuándo venderla? Existen modelos financieros, econométricos y otros asociados con machine learning que presumiblemente tienen la capacidad de anticipar el precio de los activos financieros y diseñar reglas de trading. Un software o algoritmo podría tomar datos del mercado, estimar los modelos, y generar una señal de compra o venta de acuerdo a reglas establecidas por el usuario, incluso podría comunicarse con un gestor o con una aplicación para realizar la compra o de venta de manera automática. Este proyecto puede ser de interés para empresas que ofrecen servicios financieros, como base para la creación de una FinTech, o sitios web especializados en ofrecer recomendaciones de inversión. Este tema puede orientarse a un proyecto de investigación en donde se comparan las utilidades derivadas de reglas de trading a partir de métodos tradicionales y modernos para evaluar si los modelos más modernos ofrecen mejores o peores rendimientos para el inversionista. -->

<!-- **Título.** *Oportunidades de arbitraje - RoboAdvisor.* **Descripción.** El arbitraje representa oportunidades de generar ganancias virtualmente libres de riesgo a partir de desequilibrios o fallas en el mercado. Tradicionalmente, estas oportunidades solo podían identificarse de manera teórica porque normalmente desaparecen en poco tiempo. Sin embargo, las nuevas tecnologías y el desarrollo de modelos financieros abren la posibilidad de identificar estas oportunidades de arbitraje en los mercados y generar las recomendaciones necesarias para aprovecharlas y obtener ganancias con un nivel de riesgo relativamente bajo. Una de muchas alternativas podría ser evaluar la paridad put-call, que bajo ciertas condiciones puede ayudar a identificar estas oportunidades de arbitraje. El software descargaría información a tiempo real del mercado, evalúa un modelo financiero, aplica algunas reglas y criterios, y daría como resultado recomendaciones de inversión automatizadas que puede ser de interés para empresas e inversionistas. -->

<!-- **Título.** *Riesgo de crédito de empresas públicas.* **Descripción.** El riesgo de crédito es la posibilidad de incumplir con el pago de deudas. Si una empresa no puede pagar sus deudas puede caer en bancarrota y en el peor de los casos se declara en quiebra y la empresa deja de existir. El riesgo de crédito se puede medir y gestionar con la ayuda de datos y modelos financieros. Las empresas con relativamente bajos niveles de riesgo de crédito son más exitosas en la atracción de financiamiento, lo cual le permite invertir y crecer. Las empresas con altos niveles de riesgo de crédito generalmente tienen más dificultades para acceder a financiamiento, y si lo hacen es un financiamiento caro. La medición del riesgo de crédito es una tarea que tradicionalmente hacen empresas multinacionales muy grandes, y consiste en otorgar una calificación (que resulta muy cara) a las empresas para que el mercado tenga una idea clara de la calidad crediticia de la empresa. Las calificaciones crediticias representan información valiosa para la obtención de financiamiento por parte de la empresa, y para identificar oportunidades de inversión para los inversionistas. Sin embargo, las nuevas tecnologías y los modelos financieros abren la posibilidad de que surjan empresas de menor tamaño o tecnología que permita la estimación del riesgo de crédito y/o calificaciones crediticias. Este proyecto puede representar un software para que la empresa interesada acceda a la estimación de su propio riesgo de crédito. Otra alternativa es una empresa que venda calificaciones crediticias a otras empresas. Una alternativa adicional es una empresa que asesore a otras sobre la forma y la tecnología para gestionar su riesgo de crédito. Estos servicios son de interés para empresas de cualquier industria, pero son especialmente atractivos para bancos y sofomes.  -->

<!-- **Título.** *Riesgo de crédito de individuos.* **Descripción.** El tema principal de este proyecto es muy parecido al anterior. Sin embargo, el enfoque es distinto porque aquí se evalúa la probabilidad de que un individuo deje de pagar un crédito. Este proyecto puede ser de interés para las empresas que les interesa reducir su cartera vencida mediante el otorgamiento de crédito de manera óptima, en base a criterios y recomendaciones de modelos de riesgo de crédito. En la actualidad, hay instituciones financieras que toman la decisión de otorgar un crédito en base a las respuestas de una encuesta sin fundamento científico, y en otros casos es una decisión simplemente arbitraria. Como consecuencia, estas empresas tienen poco control sobre su cartera vencida y los costos de sus ineficiencias se trasladan al cliente, lo que abre la posibilidad de mejorar los procesos utilizando criterios basados en modelos financieros automatizados. El resultado implica que la empresa pueda aumentar su porcentaje de créditos otorgados y reducir su cartera vencida, lo cual incrementa sus ingresos y se reducen sus costos, lo que la vuelve más competitiva en el mercado. -->

<!-- Si alguno de estos proyectos es de su interés, o si quiere discutir otras opciones en donde puede aplicar sus habilidades computacionales en el área de finanzas, economía, estadística aplicada, ciencia de datos, puede contactarme para agendar una junta por Zoom. -->

<!-- Dr. Martín Lozano. martin.lozano@udem.edu -->

<!-- WEB: https://sites.google.com/site/mlozanoqf/ -->

<!-- GitHub: https://mlozanoqf.github.io/ -->

<!-- Zoom: https://us02web.zoom.us/j/9209945512 -->


```{r include=FALSE}
t_full <- toc()
```

This document took `r round(as.numeric((t_full$toc-t_full$tic)/60), 2)` minutes to compile in Quarto version `r quarto::quarto_version()`, and `r R.version.string`.


#  References. {.unnumbered}
::: {#refs}
:::